【裁判字號】    90,訴,477
【裁判日期】    900531
【裁判案由】    水污染防治法
【裁判全文】
高雄高等行政法院判決                                九十年度訴字第四七七號
                              .
    原      告  甲○○○○○○.
    訴訟代理人  丙○○
    被      告  高雄縣政府
    代  表  人  乙○○縣長
    訴訟代理人  丁○○
右當事人間因水污染防治法事件，原告不服行政院環境保護署中華民國八十九年十二
月十九日八九環署訴字第００六二五八一號訴願決定，提起行政訴訟。本院判決如左
︰
    主  文
原告之訴駁回。
訴訟費用由原告負擔。
    事  實
甲、事實概要：
    緣原告從事畜牧業，在高雄縣美濃鎮○○段五七四地號上經營養豬場，民國八十
    八年十二月三十日上午十一時三十分許，被告所屬環境保護局派員前往稽查，發
    現養豬廢水逕行排放於地面水體，經採樣化驗結果，化學需氧量三四三毫克／公
    升（限值二五０毫克／公升），未符合放流水標準，被告爰依水污染防治法第七
    條第一項、第三十八條規定，裁處劉文鋒（即劉文鋒養豬場）新台幣（下同）陸
    萬元罰緩。劉文鋒不服，提起訴願，經台灣省政府訴願決定認違規行為人不明，
    於八十九年六月三十日以八九府訴二字第一二六三一Ｏ號訴願決定「原處分撤銷
    ，由原處分機關另行處分。」嗣經被告查明養豬場負責人為劉祥英後，乃於八十
    九年七月二十七日以府環三字第ＷＢ三Ｏ四九號函裁處原告罰鍰陸萬元，原告不
    服，提起訴願，遭決定駁回，遂提起本件行政訴訟。
乙、兩造之聲明：
一、原告聲明求為判決：
  （一）訴願決定及原處分均撤銷。
  （二）訴訟費用由被告負擔。
二、被告聲明求為判決：
  （一）原告之訴駁回。
  （二）訴訟費用由原告負擔。
丙、兩造爭點：
一、原告之主張：
  （一）原告之養豬場設有符合標準之排放設施，且均依規定操作，並無逕行排放地
        面水體之情事。被告於八十八年十二月三十日臨場稽查，並未會同業主，僅
        以錯誤之排放口，採樣一瓶廢水回去檢測，書寫錯誤之所有人姓名，後以水
        質不合格之檢驗報告，顯欲入被稽查對象於罪，況此種片面單方採樣，所採
        之水係自何處？均有可議。以此錄放攝影普遍之時代，何不以照相錄影，使
        排放水之情況確實現形，以昭折服，被告不為此舉，係意圖誣陷甚明。
  （二）被告於八十九年七月十一日派員至原告家中，只確認原告之養豬場是否在某
        地，當時並無說明養豬場違反水污染防治法情事，原告在被告請求下，為稽
        查公務人員之方便，故指示原告女兒劉文枝代簽。稽查人員巧取簽名，陷原
        告於罪。
  （三）訴願決定謂「訴願人已於八十七年六月左右改另一排放口，然因其並未向原
        處分機關辦理排放口登記，亦有疏失：：」等語云云，顯見訴願決定，證據
        事實不明，以非直接相關之事件模糊焦點。亦見被告間接承認原告排放口非
        當時拍照之排放口，故歸責原告更改排放口而未告知，實際原告曾陪同稽查
        人員勘察，說明排放口位置及污水排水運作情形，稽查人員見合格，無表示
        意見後始行離去。
  （四）訴願決定又謂「被告再次於八十九年十月六日派員勘察：：現場無人」云云
        ，被告人員明知原告地址，卻心虛不敢通知原告會勘，現場當然無人。另原
        告養豬場上游尚有數家養豬場，均無如原告之設有合格標準之排放設施，其
        排放廢水均通過原告養豬場即被告取水口，足見被告稽查與事實不符，偽造
        稽查報告甚明。
  （五）綜上所述，被告採水過程有重大瑕疵，非但不照會原告，且其採樣地點錯誤
        ，請求將被告所為之原處分及訴願決定均予以撤銷。
二、被告之主張：
    原告從事畜牧業，被告所屬環境保護局於八十八年十二月三十日，派員稽查該養
    豬廠時排放廢水，經採水樣化驗結果未符合放流水標準，稽查採水樣時拍照存證
    並確實作稽查紀錄，於紀錄內詳載原告養豬場排放廢水之事實，被告依法告發。
    惟遭台灣省政府八十九年六月三十日府訴二字一二六三一Ｏ號訴願決定「原處分
    撤銷，由原處分機關另為處分」。嗣被告所屬環境保護局乃再次派員會同原告確
    認該養豬場所屬，經查確認為原告所有，並於稽查紀錄內確實詳載，且有原告簽
    名為證，另依據行政院環境保護署八十九年九月二十九日環署訴字第五四九三六
    號函指示，被告所屬環保局又於八十九年十月六日再次派員勘查，已繪製採樣地
    點簡圖及稽查紀錄，且查原告並未向被告所屬環保局辦理排放口變更程序，事證
    明確，違規屬實，被告依水污染防治法第七條第一項及同法第三十八條規定處六
    萬元為最低罰款額度，藉以督促業者儘早履行水污染防治法之義務，並無不合。
    理  由
一、按「事業、污水下水道系統或建築物污水處理設施，排放廢（污）水於地面水體
    者，應符合放流水標準。」「事業或污水下水道系統排放廢（污）水，違反第七
    條第一項或第八條規定者，處新台幣六萬元以上六十萬元以下罰鍰，並通知限期
    改善，屆期仍未完成改善者，按日連續處罰；情節重大者，得命其停工或停業，
    必要時，並得撤銷其排放許可證或勒令歇業。」為水污染防治法第七條第一項及
    第三十八條所明定。
二、查本件原告於上述場址從事畜牧業（養豬場），其養豬場排放之廢水，經被告所
    屬環境保護局人員於上開時間，派員前往稽查取樣、檢驗結果，化學需氧量不符
    合放流水標準所定限值之事實，有水污染稽查紀錄及水質樣品檢測報告影本、稽
    查時採證照片附於原處分卷可稽，原告對於從事養豬場及採樣廢水檢測結果部分
    ，亦無所爭。則被告依前開水污染防治法之規定，裁處原告罰鍰六萬元，即無不
    合。
三、至原告主張，被告所屬環境保護局人員稽查時未會同原告，即於其養豬場原設置
    而不用之排放口採取，該排放口既未使用，何有廢水排放云云。經查本件原告養
    豬場後方為原設置排放設施之排放口，為原告所自承，稽查人員於該廢水排放口
    採取水樣，有水污染稽查記錄及照片可稽。本院為明瞭本件稽查採樣點之位置，
    於九十年四月十六日，會同兩造勘驗現場，該排放管業經原告全部拆除，養豬場
    之廢水處理設備置於較高處，池內裝滿豬糞、廢水，養豬場內水溝亦佈滿廢水，
    有勘驗筆錄、現場照片附卷足佐。原告既已提起訴願等行政救濟程序，何以未俟
    該程序終結，逕將該排放管全部拆除，顯有可議，且經比對稽查人員所為前述採
    樣現場照片，其採樣地點，即在上開原告所稱未使用之廢水排放水管口，又採樣
    當時，養豬場確尚有養豬中，亦為原告所自認，採樣情形既經拍照存證並記載於
    水污染稽查紀錄，縱採樣時原告或其家屬未在場會同，亦不影響該項事實之認定
    ，況被告所屬稽查人員與原告間，並無任何嫌隙，依法執行職務，自無故意設陷
    之理。
四、又按，水污染防治法第七條規定所稱之事業、污水下水道系統或建築物污水處理
    設施，排放廢（污）水於地面水體者，應符合放流水標準，係指有廢（污）水排
    放於地面水體之行為者，即應符合放流水標準而言，並不限定於放流口所排放之
    廢污水始需符合放流水標準；況放流口純係主管機關便於管理事業廢（污）水之
    排放，依法要求業者應設置之設施，只要主管機關所採取之廢（污）水水樣，足
    以代表事業之放流水，即難指為違法（前行政法院八十二年判字二四０四號判決
    參照）。是被告所屬稽查人員依法取樣檢驗，核無不合。原告主張稽查人員係在
    其原廢水處理設備之排放口外之公共水溝採取未經處理之廢水檢測云云，非惟無
    法舉證以資證明，且與事實不符，自無從採憑。
五、從而，本件被告所屬環境保護局稽查人員係於原告養豬場所設置之廢水排放口採
    取水樣，已如上述；雖稽查方式尚值得檢討改進，惟其採樣位置已經拍照存證，
    且排放之廢水經採樣檢驗結果既不符放流水標準，自不影響本件違規事實之認定
    。是被告依首開水污染防治法第七條第一項及第三十八條規定裁處原告罰鍰，認
    事用法及裁量權之行使，並無違誤或不當。訴願決定予以維持，亦無不合。原告
    起訴請求撤銷訴願決定及原處分，為無理由，應予駁回。
據上論結，本件原告之訴為無理由，爰依行政訴訟法第一百九十五條第一項後段、第
九十八條第三項前段，判決如主文。
中      華      民      國     九十     年      五      月    三十一    日
                               高雄高等行政法院第三庭
                                           審判長法官   林 茂 權
                                           法      官   江 幸 垠
                                           法      官   戴 見 草
右為正本係照原本作成。
如不服本判決，應於判決送達後二十日內向本院提出上訴書狀，其未表明上訴理由者
，應於提起上訴後二十日內向本院提出上訴理由書（須按對造人數附繕本）；如於本
判決宣示或公告後送達前提起上訴者，應於判決送達後二十日內補提上訴理由書（須
附繕本）。未表明上訴理由者，逕以裁定駁回。
提起上訴應預繳送達用雙掛號郵票七份（每份三十四元）。
中      華      民      國     九十     年      五      月    三十一    日
                                           法院書記官   藍 慶 道


司法院資訊處製作；財團法人民間司法改革基金會備份。
